【裁判字號】    98,台抗,625
【裁判日期】    981002
【裁判案由】    妨害性自主等罪聲請再審
【裁判全文】
最高法院刑事裁定              九十八年度台抗字第六二五號
抗  告  人  甲○○
選任辯護人  呂其昌律師
上列抗告人因妨害性自主等罪案件，不服台灣高等法院中華民國
九十八年七月三十一日駁回聲請再審之裁定（九十八年度聲再字
第一九一號），提起抗告，本院裁定如下：
    主  文
抗告駁回。
    理  由
按刑事訴訟法第四百二十條第一項第六款所指「確實之新證據」
，固非以絕對不須經過調查程序為條件，但必須可認為確實足以
動搖原確定判決而為受判決人有利之判決者為限。本件抗告人甲
○○經原審法院九十三年度重上更(六)字第四八號判決，判處二人
以上共同犯對於女子以強暴之方法而為性交之罪及殺人未遂罪刑
（均累犯，應執行有期徒刑二十年，捨棄上訴）確定。抗告人向
原審聲請再審意旨以：原確定判決判處抗告人該二罪刑，係以抗
告人於案發當時在場對被害人Ａ女為強制性交犯行為前提，惟原
審法院嗣於審理九十五年度重上更(七)字第九八號共犯陳○○之更
審案件時，再將案發當時採自Ａ女陰道之檢體，連同當庭採自抗
告人及陳○○口腔之棉棒檢體，送請內政部警政署刑事警察局以
最新之PCR－STR、十六個基因位鑑定方法鑑定結果，確認Ａ女陰
道棉紗之Ｙ染色體DNA－STR與陳○○型別相同，而與抗告人型別
不同，可排除來自抗告人之可能，有該局民國九十五年七月十八
日刑醫字第○○○○○○○○○○號鑑驗書可憑，該次更審判決
因認抗告人非屬共犯，乃提出該鑑驗書及判決影本，謂發現確實
之新證據，足認抗告人可獲改判無罪等語。經查：(一)原審九十三
年度重上更(六)字第四八號確定判決，係認定抗告人與陳○○基於
共同對女子強制性交之犯意聯絡，推由陳○○誘騙Ａ女到抗告人
住處，抗告人再與陳○○合力制伏Ａ女，抗告人且因Ａ女之極力
扺抗並用腳踢之，除以大腿壓住及右手抓住Ａ女雙手外，復以左
手扼住Ａ女頸部，致使Ａ女不能抗拒，由陳○○、抗告人先後強
制性交得逞；斯時Ａ女已近昏迷，抗告人為防止其醒來喊叫致行
跡敗露，即另行起意殺人，以自Ａ女身上脫下之衛生褲，在其頸
部打結後，先行離去。陳○○繼之亦基於殺人犯意，將纏繞Ａ女
頸部之衛生褲再打一死結，終致Ａ女死亡等情。復說明抗告人與
陳○○對Ａ女強制性交部分有犯意聯絡與行為分擔，係共犯刑法
第二百二十二條第一項第一款加重強制性交罪；又抗告人於參與
共同對Ａ女強制性交犯行後，單獨另行起意殺害Ａ女而在其頸部
以其衛生褲打結，惟於離開現場時，Ａ女仍有呼吸，尚未生死亡
結果，此部分係犯刑法第二百七十一條第二項、第一項殺人未遂
罪。以上各節，有卷附該判決可稽。(二)同案被告陳○○於歷經十
一次更審（聲請再審意旨所提原審法院九十五年度重上更(七)字第
九八號判決，業經本院撤銷），經原審法院九十七年度重上更(十一)
字第二一八號判決，論處二人以上共同強制性交而故意殺被害人
罪刑（處死刑，褫奪公權終身），並經本院九十八年度台上字第
四一四八號判決駁回其上訴定讞，有各該判決可資調閱。觀諸定
讞判決所載，係認定陳○○與抗告人基於共同對女子強制性交之
犯意聯絡，推由陳○○誘騙Ａ女到抗告人住處，抗告人再與陳○
○合力制伏Ａ女，抗告人並以大腿壓住、右手抓住Ａ女雙手及用
左手掐住Ａ女脖子，陳○○則抓住Ａ女雙腳，繼換由陳○○壓住
Ａ女雙手並摀住Ａ女嘴巴，由抗告人將Ａ女褲子脫至大腿處欲強
制性交，經Ａ女極力抵抗並用腳踢之。陳○○與抗告人為共同壓
制Ａ女之強烈反抗，均明知頸部為人體非常脆弱之要害部位，用
力扼壓足以造成昏迷並導致死亡，二人就此並有預見，竟為達強
制姦淫目的，仍共同萌生縱因此而致Ａ女死亡，亦不違背其二人
本意之殺人不確定故意，任由抗告人以超出制伏Ａ女必要性手段
，除以大腿壓住及右手抓住Ａ女雙手外，復以左手強力扼住Ａ女
頸部，致使Ａ女不能抗拒，而由陳○○脫下Ａ女褲子加以強制性
交得逞。斯時，Ａ女因受抗告人手扼頸部致窒息死亡而不再掙扎
，抗告人見狀乃未再對Ａ女性交，旋離開現場並製造不在場證明
等情。復說明陳○○與抗告人共謀對Ａ女強制性交，原擬由陳○
○壓制Ａ女，先由抗告人對Ａ女強制性交，但因Ａ女強烈反抗並
以腳踢開之，始換由抗告人壓制Ａ女，以利陳○○對Ａ女強制性
交，並因抗告人之制伏Ａ女反抗，陳○○始得順利脫下Ａ女之內
外褲而強制性交得逞，且於陳○○對Ａ女強制性交過程中，抗告
人始終以同一動作壓制Ａ女，其二人為達對Ａ女強制性交之目的
，而共同分擔強力壓制Ａ女反抗之行為，並容任抗告人以手掐扼
Ａ女之頸部，造成Ａ女窒息死亡結果之發生，二人對Ａ女之死亡
均有不確定之殺人故意，彼此就全部犯行具犯意聯絡及行為分擔
，均為共同正犯。此項判決雖以刑事警察局九十五年七月十八日
刑醫字第○○○○○○○○○○號鑑驗書為依據，認定抗告人並
未實際對Ａ女為性交行為，然仍認抗告人與陳○○基於犯意聯絡
及行為分擔，對Ａ女共犯強制性交及殺人罪行。(三)刑法第二百二
十二條加重強制性交罪，係參考加重竊盜、加重搶奪、加重強盜
罪之立法例而為增訂，其第一項第一款明定「二人以上共同犯之
」要件，使之成為獨立罪名。共同強制性交罪，本質上屬刑法第
二十八條之共同正犯，適用共同正犯之法理，亦即共同實行犯罪
行為之人，在合同意思範圍以內，各自分擔犯罪行為之一部，相
互利用他人之行為，以達其犯罪之目的者，應對全部結果共同負
責；是以共同犯強制性交罪之數人，如其中有一人既遂者，全體
均同負既遂之罪責。抗告人經判處罪刑確定之原審九十三年度重
上更(六)字第四八號判決，係以法務部調查局檢驗通知書及答詢書
為證據資料之一，認為留存在Ａ女陰道內之精液經檢驗結果，不
能排除係抗告人與陳○○所有，而認定抗告人亦曾實際對Ａ女為
性交行為。此項認定，固經嗣後刑事警察局上開鑑驗結果推翻，
然縱採刑事警察局該鑑驗結果，充其量僅能證明抗告人當時未對
Ａ女實際為性交行為，並不能推翻原確定判決所認定之抗告人與
陳○○基於共同對Ａ女強制性交之犯意聯絡，並分擔壓制Ａ女之
行為，而使陳○○得以對Ａ女強制性交既遂，及抗告人基於殺害
Ａ女之犯意而有下手實行之行為等事實。揆諸前開說明，刑事警
察局該鑑驗結果，顯然不足以動搖原確定判決之論處抗告人共同
強制性交及殺人未遂罪刑，自非屬刑事訴訟法第四百二十條第一
項第六款所指「確實之新證據」之屬。原裁定以抗告人無再審理
由，依刑事訴訟法第四百三十四條第一項駁回之，說理雖略有不
同，然結論並無異致。抗告意旨猶謂刑事警察局該鑑驗書足以動
搖原確定判決之結論云云，並徒就原確定判決之其他採證認事各
節任意質疑，據以指摘原裁定不當，為無理由，應予駁回。
據上論結，應依刑事訴訟法第四百十二條，裁定如主文。
中    華    民    國  九十八  年    十    月    二    日
                      最高法院刑事第十庭
                          審判長法官  花  滿  堂  
                                法官  黃  正  興  
                                法官  陳  東  誥  
                                法官  林  錦  芳  
                                法官  洪  昌  宏  
      本件正本證明與原本無異
                                      書  記  官  
中    華    民    國  九十八  年    十    月    五    日
                                                Ａ

司法院資訊處製作；財團法人民間司法改革基金會備份。
